臺灣高等法院臺中分院刑事裁定
111年度毒抗字第762號
抗 告 人  
即 被 告  張哲源


上列抗告人即被告因違反毒品危害防制條例案件，經檢察官聲請
送觀察、勒戒(聲請案號：臺灣臺中地方檢察署111年度聲觀字第
561號，偵查案號：同檢察署111年度毒偵字第341號)，不服臺灣
臺中地方法院中華民國111年7月18日裁定(111年度毒聲字第660
號)，提起抗告，本院裁定如下：
    主  文
抗告駁回。
    理  由
一、抗告意旨略以：
　㈠抗告人即被告甲○○(下稱抗告人)於民國110年12月28日為警方
    採尿鑑驗呈現大麻代謝物陽性反應，抗告人於警詢及偵查中
    坦承不諱，並具狀向檢察官請求附命完成戒癮治療之緩起訴
    處分，其敘明：抗告人係主動提供大麻予警方，無條件配合
    警方之搜索扣押及尿檢程序，以及積極提供毒品上手資訊予
    警方偵辦，顯見抗告人涉入毒品領域非深；抗告人有正當工
    作，並非無業遊手好閒之人，又抗告人身為家中長子，與家
    人關係均屬良好，如抗告人驟然進入觀察勒戒處所，抗告人
    恐年邁之雙親會因此憂勞成疾，且亦無法再享有抗告人之照
    顧陪伴；本案抗告人施用毒品之數量並非大量，未損及他人
    ，且抗告人有意願接受戒癮治療，足認抗告人已深切悔悟，
    若令抗告人入觀察勒戒處所，長時間與社會隔絕，恐造成抗
    告人原生家庭及日常生活一夕驟然崩解。然而，檢察官雖知
    悉抗告人明確表達願受附命完成戒癮治療之緩起訴處分，仍
    逕行提起觀察勒戒之聲請，理由以：「抗告人另持有第二級
    毒品大麻純質淨重20公克以上罪嫌及強制性交、傷害案件偵
    辦中」，認定抗告人不適合給予緩起訴處分，做出嚴重侵害
    抗告人人身自由之裁定，惟檢察官將抗告人毫無相關之偵查
    中另案聯結本案是否觀察勒戒，並直接推論抗告人不適合給
    予緩起訴處分，與觀察、勒戒所欲達成之行政目的戒斷施用
    毒品之身癮、心癮並無實質之內在關聯關係，顯然違反不當
    聯結禁止原則，此即有裁量濫用之情形存在。
　㈡抗告人並無毒品相關前科，素行堪稱良好，本案發生後歷次
    偵查中坦承施用第二級毒品之情事，犯後態度堪稱良好；大
    麻之危害性、成癮性非高，且抗告人尿液中之大麻成份比例
    尚低；抗告人願接受戒癮治療，足認抗告人已深切悔悟；抗
    告人願自行前往毒品檢驗，用以證明其於本案發生至今，絕
    無再次施用毒品之情事，足徵抗告人並無以觀察勒戒之方式
    戒斷施用毒品之身癮、心癮之需求，綜上可知，抗告人涉犯
    毒品領域之程度，實屬輕微，如唐突將抗告人與社會隔絕，
    令入觀察、勒戒處所，不僅無助於戒除抗告人之毒癮，恐使
    抗告人與社會脫節並背離家庭生活，是以檢察官之聲請即非
    合義務之裁量，懇請撤銷原裁定，發回重予裁定。　
二、按施用第一、二級毒品而犯毒品危害防制條例第10條之罪者
    ，檢察官應聲請法院裁定，令被告入勒戒處所觀察、勒戒，
    其期間不得逾2月，同條例第20條第1項定有明文。本件抗告
    人基於施用第二級毒品之犯意，於110年12月28日6時許，在
    臺中市○○區○○○道0段0000號15樓之1住處，以將第二級毒品
    大麻放入吸食器內燃燒後吸食煙霧之方式，施用第二級毒品
    1次之事實，業據抗告人於警詢及偵查中坦承不諱，並有勘
    察採證同意書、臺中市政府警察局第六分局偵辦毒品案件尿
    液檢體對照表、欣生生物科技股份有限公司111年1月27日之
    濫用藥物尿液檢驗報告(報告編號00000000號)在卷為憑，抗
    告人於上開時、地施用第二級毒品之犯行，堪以認定。又抗
    告人為初犯，此觀卷內臺灣高等法院被告前案紀錄表即明，
    檢察官依毒品危害防制條例第20條第1項規定聲請將抗告人
    送勒戒處所觀察、勒戒，於法並無不合。
三、抗告人雖以前詞提起抗告。然：
　㈠毒品危害防制條例第24條第1項規定：「本法第20條第1項及
    第23條第2項之程序，於檢察官先依刑事訴訟法第253條之1
    第1項、第253條之2之規定，為附命完成戒癮治療之緩起訴
    處分時，或於少年法院(地方法院少年法庭)認以依少年事件
    處理法程序處理為適當時，不適用之。」而刑事訴訟法第25
    3條之1第1項規定：「被告所犯為死刑、無期徒刑或最輕本
    刑3年以上有期徒刑以外之罪，檢察官參酌刑法第57條所列
    事項及公共利益之維護，認以緩起訴為適當者，得定1年以
    上3年以下之緩起訴期間為緩起訴處分，其期間自緩起訴處
    分確定之日起算。」是檢察官適用刑事訴訟法第253條之1第
    1項對被告為緩起訴處分，除應符合上述輕罪原則外，尚應
    「參酌刑法第57條所列事項及公共利益之維護」，並「認以
    緩起訴為適當」者，始得為之。檢察官是否適用該規定對被
    告為緩起訴處分，自得本於上開規定及立法目的，妥為斟酌
    、裁量，始予決定，被告並非當然享有為附命完成戒癮治療
    之緩起訴處分之權利，被告縱提出該項聲請，亦僅在促請檢
    察官注意得否予以適用，檢察官並不受被告聲請之拘束，如
    檢察官就此裁量權之行使苟無濫用或不當情形，自不得任意
    指為違法。本案承辦檢察事務官於111年5月11日詢問抗告人
    時，抗告人之選任辯護人固陳稱：被告承認犯行，希望可以
    給予被告緩起訴機會等語，抗告人並提出刑事附命戒癮治療
    之緩起訴處分聲請狀，惟檢察官並未允准，並於本件聲請書
    中載明不予抗告人附命戒癮治療緩起訴處分之原因如下：抗
    告人另涉犯持有第二級毒品大麻純質淨重20公克以上罪嫌，
    且其所涉強制性交、傷害等案件，分別由臺灣臺中地方檢察
    署檢察官以111年度偵字第10905、4412號偵辦中，本件經評
    估後認不適合予緩起訴處分等語。抗告意旨雖謂檢察官將抗
    告人毫無相關之偵查中另案聯結本案是否觀察勒戒，顯然違
    反不當聯結禁止原則云云；惟查，本案經臺中市政府警察局
    第六分局報告臺灣臺中地方檢察署檢察官偵查之犯罪事實為
    ：抗告人明知第二級毒品大麻及第三級毒品卡西酮及毒品咖
    啡包係政府公告之查禁物，依法不得施用、持有，仍涉嫌於
    110年12月28日0時0分，在臺中市○○區○○○道0段0000號15樓
    之1施用第二級毒品大麻，復於110年12月28日，因故與陳祖
    亭、林楷娜發生爭執，雙方於推打拉扯時分別持有剪刀、美
    工刀及菜刀等物，致抗告人、陳祖亭、林楷娜受有傷害，扭
    打後抗告人遭陳祖亭、林楷娜妨害自由，抗告人趁隙脫逃後
    遂報警處置，嗣於110年12月28日13時5分，警員獲報到場處
    置，經抗告人同意搜索後發現，現場藏有第二級毒品大麻(
    毛重共60.76公克，初驗呈第二級毒品大麻陽性反應)、第三
    級毒品咖啡包(毛重14.88公克，初驗呈第三級毒品卡西酮陽
    性反應)、藍色藥丸(毛重0.95公克，初驗呈第三級毒品卡西
    酮陽性反應)、笑氣及剪刀等物(毒偵卷第11至12頁臺中市政
    府警察局第六分局刑事案件報告書)，又警方在搜索抗告人
    住處時所扣得其持有之大麻4包，經送驗結果含有第二級毒
    品大麻成分，驗餘淨重38.60公克，有法務部調查局濫用藥
    物實驗室111年5月2日調科壹字第11123008320號鑑定書為憑
    (毒偵卷第219頁)，可見檢察官所述抗告人另涉犯持有第二
    級毒品大麻純質淨重20公克以上等罪嫌，與抗告人本件施用
    第二級毒品大麻之行為具有相當關聯性，要無不當聯結可言
    ，且亦可佐證抗告人施用第二級毒品大麻之情節及程度非屬
    輕微，有施以觀察、勒戒處分之必要。是檢察官斟酌全案事
    證後，認抗告人不適合戒癮治療之處遇，乃未對抗告人為附
    命完成戒癮治療之緩起訴處分，而依觀察勒戒處分執行條例
    相關規定，向法院聲請觀察、勒戒，經核並無違法或裁量濫
    用之情形，原審因而准許檢察官之聲請，自無違誤。
　㈡毒品危害防制條例中關於觀察、勒戒之規定，係導入一療程
    觀念，針對受處分人將來之危險所為預防、矯治措施之保安
    處分，目的係在戒除受處分人施用毒品身癮及心癮之措施，
    以達教化與治療之目的，其立法意旨在幫助施用毒品者戒毒
    ，非屬懲戒行為人之性質，核與刑罰執行之目的不同，且此
    為法律之強制規定，當無因受處分人之個人及家庭因素即可
    免予執行，是抗告人所執上情，並非得以免除觀察、勒戒處
    分之正當事由，其抗告為無理由，應予駁回。
四、綜上，本件抗告為無理由，應予駁回，依刑事訴訟法第412
    條，裁定如主文。　
中　　華　　民　　國　　111 　年　　8 　　月　　22　　日
                  刑事第八庭  審判長法  官  林清鈞
                                    法  官  簡婉倫
                                    法  官  黃小琴
以上正本證明與原本無異。
不得再抗告。
                                    書記官  李宜珊
　
中　　華　　民　　國　　111 　年　　8 　　月　　22　　日